【裁判字號】    90,重上更(四)緝,447
【裁判日期】    900921
【裁判案由】    偽造文書
【裁判全文】
臺灣高等法院臺南分院刑事判決          九十年度重上更(四)緝字第四四七號  Ｃ
      上  訴  人
      即  被  告  甲  ○  ○
右上訴人因偽造文書等案件，不服臺灣嘉義地方法院七十年度訴字第一七七號中華民
國七十六年十一月三十日第一審判決（起訴案號：臺灣嘉義地方法院檢察署七十五年
度偵字第○三七二、一八○二號），提起上訴，判決後經最高法院第四次發回更審，
本院判決如左：
      主      文
原判決關於甲○○行使偽造文書部分撤銷。
本件被訴行使偽造文書部分免訴。
      理      由
一、本件公訴意旨略以：被告甲○○係土地代書，並兼向他人低利貸款再以高利貸出
    ，賺取中間利息差額為業，竟意圖為自己不法之所有，以概括之犯意於民國（下
    同）七十一年十二月十日，利用持有其舅父丙○○所有嘉義縣民雄鄉○○段番子
    小段六四三號田地所有權狀及印鑑之機會，擅自以丙○○名義書立借據，及抵押
    權設定契約書，並擅自盜用丙○○之印鑑，借據上並偽簽丙○○之署押，持向乙○○詐借新台幣（下同）三十萬元，然後持向嘉義縣大林地政事務所，申請設立
    同額之抵押權登記，使該地政機關承辦公務員，於七十二年二月五日，將此不實
    事項登載於職務上所掌管之土地登記簿上，以該六四三號土地設定同額抵押權為
    擔保，致足生損害於丙○○及地政機關對土地管理之正確性。迄七十四年初，其
    向乙○○佯稱：如能返還六四三號田地之抵押權狀，丙○○即另行貸款清償所欠
    三十萬元云云，乙○○不疑而將抵押權狀返還，嗣未見其持款清償，復查知其已
    逃逸，乃找丙○○要債，丙○○始知其所有土地遭被告擅自設定抵押權向乙○○
    借款，乙○○亦始知受騙等情。因認被告涉有刑法第三百三十九條第一項詐欺，
    第二百十條偽造文書及同法第二百十四條使公務員登載不實之罪嫌等語。（公訴
    意旨另認被告偽造文書向臺灣土地銀行嘉義分行冒貸一百萬元部分，業據本院前
    審判決免訴確定。）
二、按案件時效已經完成者，應諭知免訴之判決。三年以上十年未滿有期徒刑之追訴
    權時效期間為十年。追訴權之時效，如依法律之規定，偵查、起訴或審判之程序
    ，不能開始或繼續時，停止其進行。上項時效停止，自停止原因消滅之日起，與
    停止前已經過之期間，一併計算。停止原因繼續存在之期間，如達刑法第八十條
    第一項各款所定期間四分之一者，其停止原因，視為消滅，刑事訴訟法第三百零
    二條第二款，刑法第八十條第一項第二款、第八十三條分別定有明文。查本件被
    告甲○○係於七十一年十二月十日，擅自以丙○○名義，書立借據及抵押權設定
    契約書，並在借據上偽簽丙○○之署押，持向乙○○詐借三十萬元，嗣於七十二
    年二月五日持上開文件向嘉義大林地政事務所申請設定同額之抵押權登記，使該
    地政機關承辦公務員，將此不實事項登載於職務上所掌管之土地登記簿上，業據
    告訴人乙○○先後在歷次偵審中指訴甚詳，並有借據及告訴人丙○○所有嘉義縣
    民雄鄉○○段番子小段六四三號土地登記簿謄本附於偵查卷足稽，是被告係分別
    於七十一年十二月十日及七十二年二月五日犯刑法第二百十條偽造文書、第二百
    十四條使公務員登載不實及第三百三十九條第一項詐欺罪，依同法第八十條第一
    項第二款、第八十三條第三項規定，該三罪之追訴權時效為十二年六月。而本案
    時效之進行分別自七十一年十二月十日及七十二年二月五日起算至七十五年二月
    三日檢察官開始偵查止，計分別經過三年一月二十三日及二年十一月二十八日。
    再卷查被告於審判中即八十年一月二日經本院發布通緝，至九十年一月十三日始
    為桃園縣警察局平鎮分局緝獲（見本院九十年重上更(三)緝字第四二號刑事卷第一
    至三頁），經過十年又十一日，依同法第八十三條第三項之規定，其停止時效進
    行之原因，視為消滅，則依同法第八十三條第二項之規定，加計前揭停止前已分
    別經過之三年一月二十三日及二年十一月二十八日一併計算，合計分別為十三年
    二月四日及十二年十二月九日，均已超過十二年六月之時效期間。故本件追訴權
    時效業已完成，揆諸首揭規定，應為免訴判決之諭知。原審未及審酌，遽為有罪
    之判決，自有未合。被告上訴意旨，否認此部分犯罪，無論是否有理由，因原審
    此部分判決既有上開可議之處，即應屬無可維持，應由本院將原審此部分判決予
    以撤銷，改為免訴判決之諭知，並不經言詞辯論而為之。
據上論斷，應依刑事訴訟法第三百六十九條第一項前段、第三百六十四條、第三百零
二條第二款、第三百零七條，判決如主文。
中    華    民    國      九十      年      九      月      二十一      日
                                  臺灣高等法院臺南分院刑事第三庭
                                      審判長法官  黃    崑    宗
                                            法官  莊    俊    華
                                            法官  林    勝    木
右正本證明與原本無異。
如不服本判決，應於判決送達後十日內向本院提出上訴狀，其未敘述理由者並應於提
出上訴狀後十日內向本院補提理由書（應附繕本)。
          法院書記官  吳    秋    賢
中    華    民    國      九十      年      九      月      二十五      日


司法院資訊處製作；財團法人民間司法改革基金會備份。
